【裁判字號】    90,自,64
【裁判日期】    900523
【裁判案由】    偽造文書
【裁判全文】
臺灣高雄地方法院刑事裁定                              九十年度自字第六四號
    自  訴  人  甲○○○股份有限公司
    法定代理人  丙○○
    被      告  乙○○
右列被告因偽造文書案件，經自訴人提起自訴，本院裁定如左：
    主  文
本件自訴駁回。
    理  由
一、自訴意旨略以：共同被告丁○○（另為免訴判決）乃案外人詮豐實業有限公司（
    下稱詮豐公司）之負責人，詮豐公司於民國八十六年四月起，陸續向自訴人甲○
    ○○股份有限公司（下稱自訴人安豐公司）購買鋼材，共計新臺幣（下同）四百
    八十三萬零四百九十七元，嗣經臺灣臺北地方法院核發支付命令，再向臺灣高雄
    地方法院民事執行處聲請，就案外人詮豐公司於第三人榮民工程股份有限公司營
    建事業三部之工程款予以執行，並業已發扣押命令，惟自八十八年八月起，即陸
    續接獲執行法院通知他債權人併案，被告乙○○即為多位債權人中之一人，且其
    債權額又高達二千萬元，被告既非公司行號，則其與詮豐公司間之金錢往來數額
    卻如此之高，實屬非比尋常。另詮豐公司業於八十七年八月十七日辦竣解散登記
    ，自訴人於八十八年九月二十八日在執行法院聲請閱卷，並得知被告所持執行名
    義係臺灣士林地方法院八十八年度票字第五四四號本票裁定，而共同被告丁○○
    前與案外人蘇莉珊共同偽造文書，經自訴人提起自訴，經本院八十八年度自字第
    五六○號刑事判決、臺灣高等法院高雄分院八十九年度上易字第八六八號刑事判
    決確定在案，因認被告涉犯有使公務員登載不實罪嫌云云。
二、按法院或受命推事於自訴案件第一次審判期日前，訊問自訴人、被告及蒐集或調
    查證據結果，如認為案件有刑事訴訟法第二百五十二條至第二百五十四條之情形
    者，得以裁定駁回其自訴，同法第三百二十六條第一項及第二項定有明文。又犯
    罪事實之認定，應憑證據，如未能發現相當證據，或證據不足以證明，自不能以
    推測或擬制之方法，為裁判基礎；而認定不利被告之事實，須依積極證據，苟積
    極證據不足為不利於被告事實之認定時，即應為有利於被告之認定，不必有何有
    利之證據；無論直接證據或間接證據，其為訴訟上證明，須於通常一般人均不致
    於有所懷疑，而得確信其為真實之程度者，始得據之為有罪之認定，倘其證明尚
    未達此一程度，而有合理性懷疑之存在時，即無從為有罪之認定（最高法院四十
    年度台上字第八六號、三十年度上字第八一六號及七十六年度台上字第四九八六
    號判例意旨足供參照）。又按告（自）訴人之告訴，係以使被告受刑事訴追為目
    的，是其陳述是否與事實相符，仍應調查其他證據以資審認（最高法院五十二年
    臺上字第一三○○號判例意旨參照）。
三、查本件自訴人認被告涉有使公務員登載不實等罪嫌，無非以被告係一女流之身，
    且所提出之吉鑫實業有限公司之資本額僅為五百萬元，竟然可以被告之名匯款高
    達四百萬元，並持有案外人詮豐公司二千萬元之票據債權為據，並提出詮豐公司
    變更登記事項卡、本院民事執行處併案通知、臺灣士林地方法院本票裁定、本院
    八十八年度自字第五六○號刑事判決及臺灣高等法院高雄分院八十九年度上易字
    第八六八號刑事判決各一份為證。經查：
  (一)依自訴人所提出前開本院民事執行處併案通知及臺灣士林地方法院本票裁定等證
    據，充其量僅可認定被告確於八十八年二月八日曾持以案外人詮豐公司為發票人
    本票三紙向臺灣士林地方法院聲請本票裁定強制執行，繼持之聲請本院民事執行
    處併案執行，然非遽可認定被告前開本票債權係屬偽造。至於自訴人所提出之本
    院八十八年度自字第五六○號刑事判決及臺灣高等法院高雄分院八十九年度上易
    字第八六八號刑事判決，僅可認定共同被告丁○○確與案外人蘇莉珊涉有偽造文
    書之犯行，然並無法認定被告與共同被告丁○○間之債權亦屬偽造。另自訴人以
    被告係一女流之身及其所提出之吉鑫實業有限公司之資本額僅為五百萬元，更屬
    自訴人片面推測，參諸前開說明，自不得援引不利被告之證據，是自訴人所提出
    前開證據，尚無法達到確信其所為前開指訴為真實之程度。
  (二)況查被告確自七十九年間起即貸與款項予案外人詮豐公司，並由共同被告丁○○
    於七十九年一月十日將其妻陳林月美位於台北市○○區○○段三小段七二○地號
    土地及其上建物台北市○○區○○街三八二巷二十三弄十七號二樓設定四百萬元
    之抵押權予被告，嗣於八十一年九月十日因清償而予以塗銷，後再於八十一年十
    月十二日再以前開房地設定四百萬元抵押權予被告之夫楊振民等情，業據被告提
    出前開土地所有權狀、登記謄本及建築改良物登記簿等在卷可憑。此外，被告復
    自八十四年一月起至八十五年四月止，陸續匯款十六次予詮豐公司，金額合計達
    二千六百四十萬元，其後並自八十六年一月間起至同年十月間，被告與共同被告
    丁○○間仍持續有金錢借貸往來等節，亦據被告提出匯款單十六紙及共同被告丁
    ○○所庭呈之台北國際商業銀行歷史交易明細表一份在卷可資佐證，益可證明被
    告確對共同被告丁○○所經營之詮豐公司間有債權存在無訛。此外，復查無其他
    確切證據足資證明被告有何使公務員登載不實之犯行，自訴意旨所指被告涉嫌前
    開罪嫌顯有不足，是本件自訴案件有刑事訴訟法第二百五十二條第十款之情形，
    爰依首揭規定，裁定如主文所示。
四、據上論斷，應依刑事訴訟法第三百二十六條第三項、第二百五十二條第十款，裁
    定如主文。
中      華      民      國    九十      年      五      月    二十三    日
                                  臺灣高雄地方法院刑事第四庭
                                      法    官  張 維 君
右正本證明與原本無異。
如不服本裁定，應於裁定送達後五日內，向本院提出抗告狀。
                                      書 記 官  趙 美 玲
中    華    民  國      九十      年      五      月      二十三      日


司法院資訊處製作；財團法人民間司法改革基金會備份。
